臺灣板橋地方法院刑事判決　　　　　　　96年度訴字第2809號
公　訴　人　臺灣板橋地方法院檢察署檢察官
被　　　告　甲○○
　　　　　　　　　　（現另案於臺灣桃園監獄執行）
上列被告因違反毒品危害防制條例案件，經檢察官提起公訴（96
年度毒偵字第5179號），嗣因被告就被訴事實為有罪之陳述，本
院告知被告簡式審判程序之旨，並聽取當事人之意見後，裁定改
由受命法官獨任依簡式審判程序進行，判決如下：
    主  文
甲○○施用第一級毒品，處有期徒刑捌月；又施用第二級毒品，
處有期徒刑肆月，扣案第二級毒品甲基安非他命包內之甲基安
非他命（合計淨重貳點柒捌公克）均沒收銷燬之。應執行有期徒
刑拾月，扣案第二級毒品甲基安非他命包內之甲基安非他命（
合計淨重貳點柒捌公克）均沒收銷燬之。
    事  實
一、甲○○前因施用毒品案件，經本院裁定送觀察、勒戒後，因
    認有繼續施用毒品之傾向，再經本院裁定令入戒治處所施以
    強制戒治，而於民國91年2 月19日入所戒治，其後於91年12
    月25日停止戒治並付保護管束，並於92年2 月6 日保護管束
    期滿，視為強制戒治期滿，且經臺灣板橋地方法院檢察署檢
    察官於92年2 月24日以92年度戒毒偵字第68號不起訴處分確
    定。甲○○於上開強制戒治執行完畢釋放後之5 年內，又因
    施用毒品案件，經本院於93年5 月21日以93年度簡字第1850
    號判處有期徒刑6 月，並於93年7 月1 日確定。嗣又再犯施
    用毒品案件，經本院於94年4 月29日以94年度易字第389 號
    判處有期徒刑7 月，並於94年5 月30日確定。詎甲○○猶不
    知悔改，竟基於施用第一級毒品海洛因之犯意，自96年7 月
    6 日晚上7 、8 時許，在其友人駕駛行經桃園縣龜山鄉○○
    村路上之自小客車內，以將海洛因摻入香菸內點燃後施用之
    方式，施用第一級毒品海洛因1 次；其另基於施用第二級毒
    品甲基安非他命（起訴書誤載為安非他命，以下均同）之犯
    意，於96年7 月6 日晚上10時許，在其臺北縣樹林市○○街
    85巷7 號4 樓住處，以將甲基安非他命置入玻璃球內燒烤，
    再吸食其煙霧之施用方式，施用第二級毒品甲基安非他命1
    次。嗣於96年7 月7 日下午2 時35分許，在臺北縣三重市○
    ○路○段52號前，其因形跡可疑，經警盤查，警方並徵得其
    之同意後，對其執行搜索，當場扣得第二級毒品甲基安非他
    命3 包（合計淨重2.78公克）及吸食器1 組，嗣再經採集其
    尿液送驗後，因而查獲上情。
二、案經臺北縣政府警察局三重分局報告臺灣板橋地方法院檢察
    署檢察官偵查起訴。
    理  由
壹、程序方面：
    按本件被告甲○○所犯係死刑、無期徒刑、最輕本刑為3 年
    以上有期徒刑以外之罪，其於準備程序就前揭被訴事實為有
    罪之陳述，經法官告知簡式審判程序之旨，並聽取其與公訴
    人之意見後，本院認無不得或不宜改依簡式審判程序進行之
    處，爰依刑事訴訟法第273 條之1 第1 項、第284 條之1 ，
    裁定本件由受命法官獨任進行簡式審判程序，合先敘明。
貳、實體方面：
  一、認定事實部分：
      訊據被告甲○○對於前揭犯罪事實均坦承不諱，本院復審
      酌：
    (一)查被告前因施用毒品案件，經本院裁定送觀察、勒戒後，
      因認有繼續施用毒品之傾向，再經本院裁定令入戒治處所
      施以強制戒治，而於91年2 月19日入所戒治，其後於91年
      12月25日停止戒治並付保護管束，並於92年2 月6 日保護
      管束期滿，視為強制戒治期滿，且經臺灣板橋地方法院檢
      察署檢察官於92年2 月24日以92年度戒毒偵字第68號不起
      訴處分確定。被告於上開強制戒治執行完畢釋放後之5 年
      內，又因施用毒品案件，經本院於93年5 月21日以93年度
      簡字第1850號判處有期徒刑6 月，並於93年7 月1 日確定
      。嗣又再犯施用毒品案件，經本院於94年4 月29日以94年
      度易字第389 號判處有期徒刑7 月，並於94年5 月30日確
      定之事實，有臺灣高等法院被告前案紀錄表1 份在卷可按
      。是以被告於涉本案之前，業曾因初犯施用毒品案件，經
      送前揭強制戒治，且於前揭強制戒治執行完畢釋放後之5
      年內，再犯施用毒品之罪甚明。
    (二)次查，經警將被告遭查獲時所採之尿液送驗結果，係呈嗎
      啡及甲基安非他命陽性反應，此有臺北縣政府警察局三重
      分局查獲毒品案件被移送者姓名代碼對照表、臺灣檢驗科
      技股份有限公司96年7 月20日編號CH/2007/70585 號濫用
      藥物尿液檢驗報告各1 份在卷可稽。又查：
      1.海洛因施用入人體後水解還原成嗎啡，再循嗎啡之代謝
        方式排出體外，業據行政院衛生署藥物食品檢驗局以73
        藥檢壹字第030221號函說明綦詳，且尿液中能否驗出嗎
        啡陽性反應，與其投與量、投與途徑、採尿時間、個人
        體質及檢測方法之靈敏度有關，國外曾有文獻報導注射
        六毫克之海洛因鹽酸鹽，其代謝物嗎啡之平均可檢出時
        限約為26小時，亦經行政院衛生署藥物食品檢驗局於81
        年9 月8 日以（81）藥檢壹字第8114885 號函釋明在案
        。
      2.甲基安非他命經口服投與後，約百分之70於24小時內自
        尿中排出，約百分之90於96小時內自尿中排出，由於目
        前國內尿液中甲基安非他命之檢驗僅為鑑定其是否呈陽
        性反應，尚未定其含量，且甲基安非他命成分之檢出與
        其投與方式、投與量、個人體質、採尿時間與檢測儀器
        之精密度等諸多因素有關，因此僅憑尿液中呈甲基安非
        他命陽性反應，並無法確實推算吸食時間距採集時間之
        長短，惟依上述資料推斷，最長可能不會超過4 日即96
        小時，此經行政院衛生署藥物食品檢驗局於81年2 月8
        日以（81）藥檢壹字第001156號函釋明在案。
      3.再者，前揭尿液檢驗報告載明係以ＧＣ／ＭＳ（即氣相
        層析質譜儀分析法）方法作為確認檢驗之方式，而該方
        法之原理係檢品經氣化後，通過層析管分離純化，再將
        純化後之成分循序送入質譜儀做個別鑑定。因質譜儀所
        測定之圖譜，在化學上被公認具有指紋特性，故可據以
        完全判定該檢品係為何種化合物。職是，台北榮民總醫
        院即認為若以氣相層析質譜儀（ＧＣ／ＭＳ）作藥物及
        其代謝產物之定性及定量分析，幾乎不會有偽陽性反應
        產生，此經該院於83年4 月7 日以83北總內字第3059號
        函釋明在案。
      4.另人體施用甲基安非他命後，其主要代謝物中，未改變
        型態之甲基安非他命占施用劑量達百分之43，安非他命
        則約為百分之5 ；人體若係施用安非他命後，主要代謝
        物中則有未改變型態之安非他命，但無甲基安非他命，
        此經法務部調查局以93年5 月4 日調科壹字第09362413
        980 號函釋明在案。足見人體若施用安非他命，其尿液
        代謝物不可能出現甲基安非他命，惟人體若施用甲基安
        非他命，其尿液代謝物除主要有甲基安非他命外，亦可
        能有少量之安非他命。是本件被告之尿液除呈現較少量
        之安非他命陽性反應外，主要係呈現甲基安非他命之陽
        性反應，依上開函示，被告自不可能係施用安非他命，
        而應係施用甲基安非他命。公訴意旨認被告係施用安非
        他命，容有誤解，附此敘明。
      5.準此而論，被告之尿液經以氣相層析質譜儀分析法檢驗
        ，既係呈嗎啡及甲基安非他命陽性反應，顯見被告應有
        在前揭犯罪時間施用第一級毒品海洛因及第二級毒品甲
        基安非他命之行為甚明。
    (三)此外，本件尚有第二級毒品甲基安非他命3 包（合計淨重
      2.78公克。而被告坦承其施用上開甲基安非他命無訛，且
      將被告之尿液送驗結果，確係呈甲基安非他命陽性反應，
      已如上述，足見此等毒品亦應係甲基安非他命甚明，公訴
      意旨認此等毒品係安非他命，容有誤會）及吸食器1 組扣
      案可稽，該等扣案物品核與被告施用本件甲基安非他命所
      可能使用或預備之物相符，益見被告確有施用第二級毒品
      甲基安非他命無誤。
    (四)綜上所述，被告前曾初犯施用毒品，經送前揭強制戒治，
      而於前揭強制戒治執行完畢釋放後，5 年內再犯施用毒品
      之罪，嗣後又為本件施用毒品犯行，事證應屬明確，其犯
      行應堪認定。
  二、論罪科刑：
    (一)查海洛因、甲基安非他命分屬毒品危害防制條例第2 條第
      2 項第1 款所規定之第一級毒品及同條項第2 款所規定之
      第二級毒品，核被告所為，係犯毒品危害防制條例第10條
      第1 項施用第一級毒品罪及同條第2 項施用第二級毒品罪
      。被告持有毒品，復進而施用，其持有毒品之低度行為，
      為施用毒品之高度行為所吸收，均不另論罪。被告所犯上
      開二罪間，犯意各別，罪名不同，應分論併罰之。
    (二)公訴意旨認被告因前開施用毒品案件經判處有期徒刑6 月
      ，已於94年7 月23日執行完畢，故其本件所為係屬累犯云
      云。惟查，被告前因轉讓毒品案件，經本院於94年11月3
      日以94年度訴緝字第25號判處有期徒刑1 年6 月，並於94
      年12月12日確定。上開案件與前開經判處有期徒刑7 月之
      施用毒品案件，經本院以95年度聲字第43號裁定定其應執
      行刑為有期徒刑2 年確定。嗣入監接續執行該有期徒刑2
      年及前開施用毒品案件所判處之有期徒刑6 月後，於95年
      10月17日假釋出監，原訂執畢日期為96年5 月26日，然被
      告在執畢前，復經撤銷假釋，而尚須入監執行殘刑有期徒
      刑7 月9 日，嗣被告於96年7 月8 日始遭逮捕再入監所，
      故其在為本件犯行時，上述前案之有期徒刑仍未執行完畢
      甚明，被告所為自非屬累犯。至中華民國九十六年罪犯減
      刑條例於96年7 月16日施行，被告上述前案經分別減刑後
      ，雖已毋庸再執行前揭殘刑，似可認其上述前案業已提前
      執行完畢，然無論如何，被告在為本件犯行時，當時上述
      前案既尚未執行完畢，自不能以其後減刑條例通過後，使
      上述前案提早執行完畢，而回溯認被告所為本件犯行繫屬
      累犯，其理至屬灼然。是以公訴意旨認被告所為係屬累犯
      乙節，容有誤會。
    (三)本院審酌被告施用毒品，足以戕害其身心，滋生其他犯罪
      ，惡化治安，嚴重損及公益，且被告前曾多次犯有施用毒
      品，且經強制戒治執行完畢，其竟再為本件施用毒品犯行
      ，顯見其不思悔改，自我控制能力亦顯不佳；惟另考量被
      告於犯後已能坦承犯行，而其施用毒品之行為於本質上係
      屬自我戕害行為，反社會性之程度應屬較低等一切情狀，
      酌情分別量處如主文所示之刑，並定其應執行之刑，以資
      懲儆。又扣案之甲基安非他命3 包內之甲基安非他命，既
      屬第二級毒品，均應依毒品危害防制條例第18條第1 項前
      段規定，併予宣告沒收銷燬之；至該甲基安非他命3 包之
      外包裝，係用於包裹毒品，防其裸露、潮濕，便於攜帶施
      用，固係供施用甲基安非他命所用或預備之物，且扣案之
      前揭吸食器1 組，雖亦係供被告施用甲基安非他命所用或
      預備之物，然該等物品均經被告於偵查中陳明拋棄無訛（
      參見偵查卷第40頁），自均已非屬被告所有，當無從併予
      宣告沒收，公訴意旨認此等物品亦應宣告沒收，應有誤會
      。
據上論斷，應依刑事訴訟法第273 條之1 第1 項、第284 條之1
、第299 條第1 項前段，毒品危害防制條例第10條第1 項、第2
項、第18條第1 項前段，刑法第11條、刑法第51條第5 款，判決
如主文。
本案經檢察官楊展庚到庭執行職務。
中　　華　　民　　國　　96　　年　　9 　　月　　19　　日
                  刑事第十二庭  法  官  陳信旗
上列正本證明與原本無異。
如不服本判決，應於送達後10日內敘明上訴理由，向本院提出上
訴狀。
                                書記官  陳昭綾
中　　華　　民　　國　　96　　年　　9　　月　　19　　日
附錄本判決論罪科刑之法條：
毒品危害防制條例第10條
    施用第一級毒品者，處6 月以上5 年以下有期徒刑。
    施用第二級毒品者，處3 年以下有期徒刑。
